【裁判字號】    98,易,68
【裁判日期】    980717
【裁判案由】    詐欺
【裁判全文】
臺灣新竹地方法院刑事判決                98年度易字第68號
公  訴  人  臺灣新竹地方法院檢察署檢察官
被      告  甲○○
上列被告因詐欺案件，經檢察官提起公訴（98年度偵字第569 、
701號） ，本院判決如下：
    主  文
甲○○無罪。
    理  由
一、公訴意旨略以：被告甲○○明知個人金融機構帳戶係攸關個
    人信用之專用物品，一般人無庸向他人收購或借用，且國內
    社會常見之詐騙集團，經常利用他人之存款帳戶轉帳，以掩
    飾其等犯罪之不法所得，逃避執法人員之查緝，而提供自己
    之金融帳戶存摺及連同密碼之提款卡予他人使用，更常與財
    產犯罪密切相關，可能被犯罪集團所利用，以遂其等詐欺犯
    罪及掩飾其等犯罪所得財物或財產上利益之目的。如出售或
    交付予他人使用，可能幫助犯罪集團掩飾其重大犯罪所得財
    物，竟容任所提供之帳戶可能被犯罪集團用以詐欺取財結果
    之發生，而基於幫助他人實施詐欺取財犯罪之不確定故意，
    於民國98年1 月12日，在高雄市○○路環球電影戲院門口，
    將其所申請之中國信託商業銀行民族分行帳號000000000000
    號帳戶（下稱本案帳戶）之存摺、提款卡及密碼，交付予共
    同被告乙○○（所涉共同詐欺犯行另經本院判處有期徒刑5
    月）。共同被告乙○○取得被告甲○○上開帳戶之存摺、提
    款卡、密碼後，即經由新竹和欣客運寄送予共同被告丙○○
    （所涉共同詐欺犯行另經本院判處有期徒刑11月）。而該詐
    欺集團成員則以電話自稱係網路博客來之會計或客服部人員
    ，向告訴人丁○○佯稱其購物付款時，誤設定自動扣款，需
    至自動櫃員機操作取消云云，使告訴人丁○○陷於錯誤，依
    指示前往操作自動櫃員機，於98年1 月12日23時41分，轉帳
    4 筆共計新臺幣（下同）92000 元至本案帳戶中，因認被告
    甲○○涉犯刑法第339 條第1 項、第30條第1 項幫助詐欺罪
    嫌等語。
二、按犯罪事實應依證據認定之，無證據不得認定犯罪事實；不
    能證明被告犯罪者，應諭知無罪之判決，刑事訴訟法第154
    條第2 項、第301 條第1 項定有明文。次按同法第161 條第
    1 項規定，檢察官就被告犯罪事實，應負舉證責任，並指出
    證明之方法。因此，檢察官對於起訴之犯罪事實，應負提出
    證據及說服之實質舉證責任。倘其所提出之證據，不足為被
    告有罪之積極證明，或其指出證明之方法，無從說服法院以
    形成被告有罪之心證，基於無罪推定之原則，自應為被告無
    罪判決之諭知，最高法院92年臺上字第128 號判例可資參照
    。再者，新修正刑事訴訟法第154 條證據裁判主義之規定，
    乃揭櫫國際公認之刑事訴訟無罪推定原則，為修正刑事訴訟
    法保障被告人權之重要指標，法院自應嚴守此一原則，在檢
    察官所舉證據及法院依法定職權調查所得之證據，足以證明
    被告有罪之前，自應推定其無罪。若所得證據其為訴訟上之
    證明，尚未達於通常一般人均不致有所懷疑，而得確信其為
    真實之程度者，自不能為有罪之認定，此為上開無罪推定原
    則之當然闡釋，自不能因犯罪之調查難易不同而有異，其理
    甚明（最高法院93年臺上字第6750號判決意旨可資參照）。
三、公訴人認被告甲○○犯刑法第339 條第1 項、第30條第1 項
    幫助詐欺罪嫌，無非係以：（一）共同被告丙○○之供述；
    （二）共同被告乙○○之供述：（三）被告甲○○之供述；
    （四）告訴人丁○○於警詢中之指述；（五）扣案被告甲○○之中國信託商業銀行存摺、提款卡、身分證影本、履歷表
    及包裹；（六）丁○○匯款至被告甲○○本案帳戶之交易明
    細表4 紙為其主要論據。
四、訊據被告甲○○堅詞否認有何幫助詐欺之犯行，辯稱：伊係
    為應徵工作，將存摺、提款卡及密碼交付共同被告乙○○，
    事後發現對方並未說明工作內容，還未工作即要收取證件等
    物，發現異常，伊隨即於98年3 月12日下午打電話至中國信
    託商業銀行作帳戶止付及提款卡掛失等語。
五、經查：
（一）中國信託商業銀行民族分行帳號000000000000號帳戶（本
      案帳戶）為被告甲○○所申請開立，為被告甲○○所不否
      認，且有本案帳戶之開戶資料附卷可證（本院卷第69至72
      頁）。而本案帳戶之存摺、提款卡係由被告甲○○於98年
      1 月12日中午於高雄市○○路、建國路口交予共同被告乙○○等情，業經共同被告乙○○於警詢、偵查中（98年度
      偵字第569 號卷第13頁背面、80頁）證述明確，且與被告
      甲○○所供述大致相符，堪予採信。又詐欺集團之成員，
      於98年1 月12日晚間打電話向告訴人丁○○自稱係網路博
      客來之會計或客服部人員，佯稱告訴人丁○○購物付款時
      ，誤設定自動扣款，需至自動櫃員機操作取消云云，使告
      訴人丁○○陷於錯誤，依指示前往操作自動櫃員機，於98
      年1 月12日晚間共轉帳4 筆共計92000 元至本案帳戶內，
      惟未遭人提領等情，除據告訴人丁○○於警詢時證述（98
      年度偵字第56 9號卷第17至20頁）明確外，並有自動櫃員
      機交易明細影本4 紙（98年度偵字第569 號卷第59頁）附
      卷可稽，自堪信為真實。
（二）由共同被告乙○○寄予共同被告丙○○復由共同被告丙○○寄還共同被告乙○○之包裹中，除有本案帳戶之存摺、
      提款卡之外同時有被告甲○○之職業大貨車駕駛執照影本
      以及履歷表各1 件等情，有上揭物品扣案（影本詳如本院
      卷第130 至142 頁）以及新竹市警察局搜索、扣押筆錄以
      及扣押物品目錄表（其中扣押物品身分證應係誤載）（98
      年度偵字第569 號卷第25至28頁）可按，且該履歷表中確
      實記載應徵職務為司機（影本見本院卷第133 頁），則上
      揭扣案之職業大貨車駕駛執照影本以及履歷表一節，與被
      告甲○○所辯係為應徵工作，將存摺、提款卡及密碼交付
      共同被告乙○○等情相合，足證被告甲○○交付本案帳戶
      之存摺、提款卡予共同被告乙○○時並無幫助詐欺之故意
      。
（三）又詐欺集團向他人取得或收購帳戶以供作被害人匯入款項
      之帳戶時，理應先取得該帳戶所有人之同意，並取得該帳
      戶之存摺、印章、金融卡及密碼，否則該帳戶所有人不同
      意時必定掛失，被害人存入之款項將遭凍結無法提領，無
      法達到詐欺集團成員詐騙他人財物之最終目的。本案被告
      甲○○於將本案帳戶存摺交付共同被告乙○○之後，隨即
      於當日下午2時55 分以電話向中國信託商業銀行將本案被
      告帳戶之掛失存摺集提款卡一節，有中國信託商業銀行股
      份有限公司98年4 月30日中信銀字第09822271205757號函
      及所附掛失錄音光碟及本院就該掛失錄音光碟所為勘驗筆
      錄1 件可按，故被告甲○○辯稱：事後發現對方並未說明
      工作內容亦未工作即要收取證件等物發現異常，伊隨即於
      98年3 月12日下午打電話至中國信託商業銀行作帳戶止付
      及提款卡掛失等情，應可採信。益證被告甲○○交付本案
      帳戶之存摺或提款卡予共同被告乙○○之時，無公訴意旨
      所指之不確定幫助詐欺之故意，否則豈會於交付後不久立
      即掛失該帳戶之存摺、提款卡？
（四）又告訴人丁○○被騙後所匯入本案帳戶之金錢，因帳戶異
      常而無法提領，而詐欺集團成員要求共同被告丙○○將該
      帳戶等物寄回原寄件人即共同被告乙○○；另詐欺集團成
      員於98 年1月13日打電話給共同被告乙○○要其拿本案帳
      戶之提款卡、存摺還給被告甲○○等情，亦經共同被告即
      證人丙○○、乙○○分別於偵查中證述明確（98年度偵字
      第569 號卷第78、80頁），此與被告甲○○於偵查中即本
      院準備程序時所述，當晚自稱老闆之人稱公司會計錯誤存
      款92000 元至本案帳戶內，要求被告甲○○隔日拿回提款
      卡及存摺後將錢領還等語（98年度偵字第569 號卷第81頁
      、本院卷31頁背面），就共同被告乙○○要拿本案帳戶之
      提款卡、存摺還給被告甲○○一節大致相符。又本件新竹
      市警察局承辦員警到達被告甲○○高雄家中，被告甲○○
      確實由2 位便衣警察陪同，該等員警經互換證件，始知身
      份一節，亦有本院98年度6 月16 日 與員警范揚忠之公務
      電話記錄（本院卷第115 頁）在卷可按，則被告甲○○辯
      稱：於98年1 月13日接獲警方通知本案被告帳戶存摺、提
      款卡在警方處請其到案說明時，其誤以為係歹徒而報案，
      經警派便衣員警同行，在被告甲○○家中兩方員警會相交
      換證件，才知身分一節（本院卷第31頁背面、127 至128
      頁），大致相合。則若被告甲○○自始交付本案帳戶之存
      摺或提款卡予共同被告乙○○之時即有公訴意旨所指之幫
      助詐欺之不確定故意，應會配合詐欺集團成員之指示將該
      款項提領，豈會報案請警察到場處理？彰彰顯見被告甲○○主觀上並無幫助詐欺之不確定故意。
（五）又本件起訴書中所另行記載之告訴人庚○○及被害人戊○○、己○○等人因詐欺集團成員之詐術陷於錯誤而匯出之
      款項部分，由於該等款項並未匯入本案帳戶中（係匯入另
      案被告周柏安、葉均祐等人之帳戶中），是此部份應與被
      告甲○○無涉，附此指明。
六、綜上，公訴人所舉之證據，難以認定被告甲○○係本於幫助
    他人犯罪之不確定故意，而刻意交付本案帳戶存摺、提款卡
    予詐欺集團成員，此外，復查無其他積極證據，足資證明被
    告甲○○確有公訴意旨所認之犯行，依首揭法律意旨，既不
    能證明被告甲○○犯罪，自應為其無罪之諭知。
七、據上論斷，應依刑事訴訟法第301 條第1 項，判決如主文。
本案經檢察官陳玉華到庭執行職務。
中    華    民    國    98    年    7     月    17    日
                  刑事第一庭  審判長法  官   許翠玲
                                    法  官   楊惠芬
                                    法  官   方鴻愷
以上正本證明與原本無異。
如不服本判決應於收受判決後10日內向本院提出上訴書狀，並應
敘述具體理由。其未敘述上訴理由者，應於上訴期間屆滿後20日
內向本院補提理由書（均須按他造當事人之人數附繕本）「切勿
逕送上級法院」。
中    華    民    國    98    年    7     月    17    日
                                    書記官   周育瑜


司法院資訊處製作；財團法人民間司法改革基金會備份。
